【裁判字號】    90,上易,124
【裁判日期】    900319
【裁判案由】    傷害
【裁判全文】
臺灣高等法院高雄分院刑事判決                      九十年度上易字第一二四號
    上  訴  人
    即  被  告  甲○○
右上訴人因傷害案件，不服臺灣屏東地方法院八十九年度易字第一五五號中華民國
八十九年十一月三十日第一審判決（起訴案號：臺灣屏東地方法院檢察署八十九年度
偵字第五三七八號），提起上訴，本院判決如左：
      主  文
上訴駁回。
甲○○緩刑貳年。
      事  實
一、甲○○於民國（下同）八十九年四月二十日二十時許，在屏東縣內埔鄉○○村○
    ○路十號自宅，對其弟乙○○詢之「新居落成」情形，乙○○則質問「濟公神像
    」放置問題，雙方因而爭執，甲○○竟基於傷害之犯意，先出手並繼以抓癢之竹
    片（未扣案）毆打乙○○，致乙○○受有右肘部瘀擦傷六Ｘ四公分、背部十Ｘ三
    公分、九Ｘ三公分、八Ｘ三公分瘀擦傷、右前胸部紅腫五Ｘ零點四公分、右眼眶
    部瘀傷四Ｘ四公分、併結膜下出血一Ｘ一公分等傷害。
二、案經乙○○訴由台灣屏東地方法院檢察署檢察官偵查起訴。
  理  由
一、訊據上訴人即被告甲○○否認有何傷害犯行，辯稱係告訴人先動手打伊，伊基於
    正當防衛而用手防禦，並無拿抓癢竹片打告訴人，告訴人之傷並非竹片造成云云
    。惟查前開時地雙方互起爭執之原因已據被告及告訴人陳明在卷，又被告如何先
    動手並持竹片毆打致其受傷各情，業據告訴人乙○○迭於偵查及原審審理中指訴
    甚詳，復有行政院衛生署屏東醫院八十九年四月二十一日驗傷診斷書一紙在卷可
    稽，另證人林張罔留（被告及告訴人之母）於偵查中亦證述「未看見何人先動手
    ，只見乙○○被甲○○壓在地上，後來加以勸止他二人才分開，在他們分開前，
    甲○○確實有拿抓癢的竹片打乙○○很多下」（見偵查卷第十一頁）等情明確，
    再觀諸上開驗傷診斷書之記載，告訴人（原判決誤繕為被告）身體多處受傷，其
    中右眼部合併結膜下出血，傷勢並非不輕，且背部三處瘀擦傷均係長達八至十公
    分，寬為三公分之傷，以此面積之傷勢，足認告訴人所指遭受被告手持抓癢竹片
    毆打，並非無據，此外參酌被告所提之國仁醫院診斷證明書（見原審卷第十四頁
    ）記載，被告僅有右姆指撞挫傷一處，益徵此係被告毆擊告訴人時所致，衡量被
    告與告訴人所受傷害程度，被告對告訴人出手，顯無正當防衛之防禦情事。綜上
    所述，被告所辯前詞，純係推諉卸責，均不足取，本案事證明確，被告傷害犯行
    洵堪認定。至於被告於上訴狀聲請傳訊證人林張罔留對質一節，因本案關鍵情節
    部分，證人業已證述在卷，如前所述，待證事實已臻明確，認無再予傳訊調查之
    必要，附此敘明。
二、核被告所為係犯刑法第二百七十七條第一項之普通傷害罪。原審因認被告犯上述
    之罪，而適用刑法第二百七十七條第一項、第四十一條、罰金罰鍰提高標準條例
    第一條前段、第二條之規定，並審酌被告細故施暴傷害之動機、目的、飾詞否認
    犯行、未與告訴人達成和解等情及其他一切情狀，量處有期徒刑肆月，並諭知如
    易科罰金，以參佰元折算壹日之折算標準。認事用法，核無不合，量刑亦屬允當
    ，被告上訴意旨猶執陳詞否認犯行，指摘原判決不當，非有理由，應予駁回。又
    被告前未曾受有期徒刑以上刑之宣告，此有臺灣高等法院被告全國前案紀錄表一
    份在卷可參，被告因一時失慮，偶罹刑典，經此偵審程序及受有期徒刑之宣告後
    ，應知警惕而無再犯之虞，本院因認暫不執行其刑為當，並予宣告緩刑二年。至
    於被告持以傷害犯罪所用之竹片，非屬違禁物，又未扣案在卷，為免日後執行困
    難，爰不予宣告沒收，附此敘明。
三、按刑法第四十一條於民國九十年一月四日修正，同年月十日經總統公布施行，修
    正刑法第四十一條第一項規定：「犯最重本刑為五年以下有期徒刑以下之刑之罪
    ，而受六個月以下有期徒刑或拘役之宣告，因身體、教育、職業、家庭之關係或
    其他正當事由，執行顯有困難者，得以一元以上三元以下折算一日，易科罰金。
    但確因不執行所宣告之刑，難收矯正之效，或難以維持法秩序者，不在此限。」
    本件被告所犯傷害罪，最重本刑為三年以下有期徒刑，在上開條文修正前即屬得
    易科罰金之案件，不因該條文之修正而影響被告得易科罰金之權益及折算標準，
    自無撤銷原判決之必要，併予敘明。
據上論結，應依刑事訴訟法第三百六十八條，判決如主文。
本案經檢察官陳新慶到庭執行職務。
中    華    民    國      九十      年       三       月      十九      日
                              臺灣高等法院高雄分院刑事第六庭
                                  審判長法官  王憲義
                                        法官  陳啟造
                                        法官  張意聰
右正本證明與原本無異。
不得上訴。
                                      書記官  林慧美
中    華    民    國      九十      年       三       月      二十      日
附錄：本判決論罪科刑法條：
刑法第二百七十七條第一項
傷害人之身體或健康者，處三年以下有期徒刑、拘役或一千元以下罰金。
                                                                        Ｑ


司法院資訊處製作；財團法人民間司法改革基金會備份。
